臺灣板橋地方法院交通事件裁定　　　　　　　　　九十三年度交聲字第一○○○號
　　原處分機關　交通部公路總局臺北區監理所
　　異　議　人
　　即受處分人　乙○○
右列異議人因違反道路交通管理處罰條例案件，對於交通部公路總局臺北區監理所九
十三年六月十一日所為之北監自裁字裁四○－Ｚ00000000號裁決處分（原舉
發案號：內政部警政署國道公路警察局九十三年五月七日公警局交字第Ｚ00000
000號），聲明異議，本院裁定如左：
        主  文
異議駁回。
        理  由
一、原處分意旨略以：異議人即受處分人乙○○於民國（下同）九十三年五月七日十
    三時十一分許，駕駛車牌號碼Ｐ七－四九七九號自小客車於國道一號高速公路北
    上一三五公里處，因「限速一○○公里，經雷射槍測得行速一一八公里，超速十
    八公里（測距二八六公尺）」違規，為國道公路警察局第二警察隊執勤員警舉發
    ，爰依道路交通管理處罰條例第三十三條第一項之規定，處罰鍰新臺幣（下同）
    三千元整，並依同條例第六十三條第一項之規定，記違規點數一點。
二、異議意旨略以：舉發單位無任何照片或直接證據可證明異議人有超速之情事，雖
    經異議人申訴後公路警察回函認為雷射槍之紀錄可茲證明異議人超速，惟雷射槍
    之紀錄未必可證明係異議人所駕駛車輛，既無照片亦無有效證明雷射槍之數據一
    一八公里係異議人之車輛所製造，且警察經人為使用之雷射槍亦有可能誤判為隔
    鄰車道之車輛速度，爰依法聲明異議等語。
三、按汽車行駛高速公路，應依速限標誌指示；汽車行駛於高速公路或設站管制之道
    路，而不遵管制之規定者，處汽車駕駛人新臺幣三千元以上六千元以下罰鍰；又
    汽車駕駛人有道路交通管理處罰條例第三十三條之情形者，除依原條款處罰鍰外
    ，並記違規點數一點，高速公路交通管制規則第五條第一項前段、道路交通管理
    處罰條例第三十三條第一項、第六十三條第一項第一款分別定有明文。
四、經查：
（一）本件異議人乙○○於九十三年五月七日十三時十一分許，駕駛車牌號碼Ｐ七－
      四九七九號自小客車於國道一號高速公路北上一三五公里處，因超速行駛，經
      測得行速每小時一一八公里，而該處限速為一○○公里，超速十八公里，為國
      道公路警察局第二警察隊執勤員警當場舉發，有內政部警政署國道公路警察局
      公警局交字第Ｚ00000000號舉發違反道路交通管理事件通知單（下稱
      舉發通知單）一件在卷可佐，異議人不服舉發，向原處分機關陳述意見，經舉
      發單位內政部警政署國道公路警察局第二警察隊函覆，稱經查雷射槍測速器係
      以雷射光束瞄準同時於車道行駛中之單一目標車進行偵測，偵測時不受其他車
      道上行駛中之車輛干擾及當時道路車流量之影響，故認該車超速行駛違規，應
      無疑義，惟未配有拍照功能，無法提供違規之採證照片。另違規當時執勤員警
      有出示所使用之測速儀器測得之時速一一八公里予駕駛人查看，故本件違規行
      為屬實，有內政部警政署國道公路警察局第二警察隊函一件附卷可參。原處分
      機關據此裁處異議人罰鍰新臺幣三千元並記違規點數一點，有交通部公路總局
      臺北區監理所北監自裁字裁四○－Ｚ00000000號違反道路交通管理事
      件裁決書一件在卷可佐。
（二）異議人雖辯稱無照片或直接證據可證明其超速，亦無有效證據證明雷射槍上超
      速之數據係異議人所駕駛車輛之車速，該車速可能係雷射槍經人為使用後誤判
      為隔鄰車道車輛之速度云云，惟查，雷射測速槍偵測時，因雷射光是一種能量
      集中而擴散率非常小之光線，其測速僅需零點三秒即可完成，其間若有干擾或
      反射回收之雷射光脈衝未達百分之八十二以上時（發射時每秒約一百八十個雷
      射光脈衝），儀器本身即捨棄該數據不予採用。換言之儀器顯示之車速，係所
      測車輛未受他車或其他因素（如煙、霧、雨點、手震等）干擾所測得之數據。
      員警以雷射測速槍之「抬頭顯示幕」上瞄準點瞄準欲測之車輛並予鎖定，故攔
      車時係確認所測車輛超速違規而不會有攔錯車之情形，有內政部警政署國道公
      路警察局九十三年九月九日公局交字第○九三○○一九五七○號函附卷可參。
      又證人即本件執勤員警甲○○於本院審理中具結證稱：「（雷射槍）槍內有視
      窗，視窗內有紅點，紅點只要對準要測速的車子車頭，按下像板機的開關後，
      視窗上會馬上顯示該車的車速及車距」、「如果瞄不準就測不出來，車子都是
      直線過來，所以只要瞄準不動就不會跑掉，因為一動就會測不到，螢幕上就會
      顯示失敗」、「（問：如何知道所測速車之車號？）因為本件是走在外側車道
      ，而且當時是白天車子不多」、「（問：如何確定是該車，再去攔車？）因為
      我們瞄準時距離該車約兩三百公尺，不可能記下它的車牌，所以會先記下車型
      、車色、走哪個車道、及其前後車輛為何等特徵，待車子靠近我們，約一百公
      尺的距離時就攔車，一般不會等違規車輛超過我們後再去追」、「（問：有無
      可能發生所測的車速與所攔停的車不同？）不會，因為我們攔車時會發生外線
      車道的人以為我們在攔他，但我們是在攔內線車道的車，因為我們要很確定是
      所測的車子才會去攔」、「雷射是肉眼看不到，所以機器是設計只要一開機在
      螢幕上就會顯示紅點，以方便我們瞄準車子而已，並不是會看到一個紅色光速
      射出去。照相也是有在使用，但因為勤務編排，有時就會用到雷射槍。另外二
      百八十六公尺是測定我跟該車的距離，因為距離愈遠就不需要很大的移動，而
      且車子是直直過來，並不需要很大的移動」等語（見本院九十三年十月七日訊
      問筆錄），當時另一名執勤員警丙○○亦於本院審理中具結證稱：「（問：本
      件是你開單舉發？當時情形為何？）是。我攔下本件車子後，車主沒有爭執，
      只是請我們不要開那麼重，他說他速度沒有開那麼快，等我們單子開好請他簽
      收，他就不簽收」、「（問：現場如何舉證告知違規事實？）拿雷射槍上之數
      據給他看，雷射槍上會顯示車速及車距，因為我們是現場舉發，所以測的就是
      舉發的那臺車，所以沒有拍照」等語（見本院九十三年十月七日訊問筆錄）。
      足見異議人前開所辯之係人為操作雷射槍所產生之誤判或誤差云云，純屬臆測
      之詞，尚不足採，且衡情舉發員警與異議人素不相識，亦無怨仇，其依法執行
      公務，要無誣攀異議人之必要。
（三）又按交通警員掣單舉發違反道路交通管理處罰條例所列之違規事實，本質上為
      行政處分，係公務員基於職務上權力，依法就特定之具體事件所為具有公法上
      效果之單方行政行為，基於公務員為公法上行為具有公信力之原則，該行政處
      分當可被推定為真正，其據以依法處分之事實認定亦為真正無誤，反之，若謂
      公務員一切行政行為均須預留證據以證其實，則國家行政勢必窒礙難行，據此
      ，刑事訴訟法就犯罪證據有關之規定中與屬行政秩序罰之交通違規裁罰本質不
      合之部分，自不在準用之列。從而，本件異議人既未就執勤員警之舉發有誤提
      出相關證據以供調查，僅空言無照片及佐證所測得車輛確係異議人所駕駛之車
      輛，及雷射槍經人為使用後可能產生誤判或誤差，而上開舉發通知單已載明測
      距，顯示警員所持雷射槍測速器於二百八十六公尺距離之前即鎖定異議人之車
      輛，且所測得之數據係未受他車或其他因素之干擾而得，則執勤員警所為之舉
      發，自應受到合法、正確之推定。
（四）綜上所述，本件異議人於右揭時、地，確有違反道路交通管理處罰條例第三十
      三條第一項之事實，應堪認定。是原處分機關據上開規定，裁處異議人應納罰
      鍰新臺幣三千元並記違規點數一點，核無違誤。本件聲明異議為無理由，應予
      駁回。
五、據上論斷，應依道路交通案件處理辦法第十九條，裁定如主文。
中　　　華　　　民　　　國　　九十三　　年　　　十　　　月　　二十九　　日
                              臺灣板橋地方法院交通法庭
                                      法  官  白光華
右正本證明與原本無異。
如不服本裁定，應於送達後五日內，向本院提出抗告狀。
                                      書記官  陳靜怡
中　　　華　　　民　　　國　　九十三　　年　　　十　　　月　　二十九　　日
